【裁判字號】    99,交聲,452
【裁判日期】    991123
【裁判案由】    違反道路交通管理處罰條例聲明異議
【裁判全文】
臺灣苗栗地方法院交通事件裁定         99年度交聲字第452號
原處分機關  交通部公路總局新竹區監理所苗栗監理站
異  議  人
即受處分人  賴憲忠
上列異議人即受處分人因違反道路交通管理處罰條例案件，對於
交通部公路總局新竹區監理所苗栗監理站於民國99年10月11日所
之竹監苗字第裁54-F00000000號處分（原舉發案號：苗縣警交字
第F00000000 號）聲明異議，本院裁定如下：
    主  文
異議駁回。
    理  由
一、原處分意旨略以：異議人即受處分人賴憲忠於民國99年9 月
    6 日7 時15分許，駕駛車牌號碼7P-8281 號自用小客車行經
    苗栗縣苗栗市○○路與鴻福社區口處，為苗栗縣警察局苗栗
    分局北苗派出所警員當場攔停舉發「1.跨越雙黃線駛入來車
    道、2.闖紅燈（由南往北）」違規；嗣異議人於舉發單所載
    應到案時間內到案表示不服舉發，經原處分機關函請舉發單
    位調查結果，仍認異議人有上開違規行為，爰依道路交通管
    理處罰條例第45條第3 款、第53條第1 項、第63條第1 項第
    1 款、第3 款暨違反道路交通管理事件統一裁罰基準及處理
    細則第44條第1 項規定，於99年10月11日裁處異議人罰鍰新
    臺幣（下同）3,600 元（不依規定駛入來車道罰900 元、闖
    紅燈罰2,700 元），並記違規點數4 點（不依規定駛入來車
    道記1 點、闖紅燈記3 點），原處分並無不法等語。
二、異議意旨略以：查看苗栗分局回覆內容，員警目睹7P-8281
    號小客車沿北向南行駛，且跨越雙黃線行駛，與員警開立紅
    單內容不符【由南向北】，意圖偽造文書辯護執勤員警，並
    誣告本人沿北向南行駛；本人由苗栗出發至頭份上班，員警
    目睹，有惡意毀謗之實，且要求公佈行車紀錄器及路口監視
    畫面當作證物，均避談諉過，為此向法院聲明異議，請求撤
    銷原處分等語。
三、按「汽車駕駛人，有爭道行駛不依規定駛入來車道者，處新
    臺幣600 元以上1,800 元以下罰鍰。」、「汽車駕駛人，行
    經有燈光號誌管制之交岔路口闖紅燈者，處新臺幣1,800 元
    以上5,400 元以下罰鍰。」、「汽車駕駛人，有違反道路交
    通管理處罰條例第45條情形者，除依原條款處罰鍰外，並記
    違規點數1 點。」、「汽車駕駛人，有違反道路交通管理處
    罰條例第53條情形者，除依原條款處罰鍰外，並記違規點數
    3 點。」，道路交通管理處罰條例第45條第3 款、第53條第
    1 項、第63條第1 項第1 款、第3 款分別定有明文。
四、經查：
(一)、異議人於上揭時、地，駕駛車牌號碼7P-8281 號之自用小客
    車為警當場攔停舉發「1.跨越雙黃線駛入來車道、2.闖紅燈
    （由南往北）」違規乙節，有苗栗縣警察局苗栗分局北苗派
    出所苗縣警交字第F00000000 號舉發違反道路交通管理事件
    通知單、裁決書、送達證書各1 份在卷足憑。
(二)、次依證人即本件舉發警員張安凡到庭具結證稱：「（本件違
    規是你舉發的？）是」、「（當時你的職務是否包括取締交
    通違規？）是」、「（本件取締經過？）我開車載同事廖文
    正開警備車，到鴻福社區○○○○○路，當時鴻福社區前面
    是綠燈，中華路是紅燈，我左轉時，已經過中線了，發現異
    議人的車輛跨越雙黃線逆向行駛，在巡邏車的同向車道逆向
    行駛。我開車停在十字路口，並按喇叭，亮警示燈，當時我
    跟他的車子正面交鋒，異議人的車看到我們的車，就向左邊
    靠一下，我搖下窗戶，他馬上車子開到我們車的後方，右轉
    進入鴻福社區口，當時中華路燈號是紅燈」、「（中華路燈
    號是紅燈時，異議人的車輛可以右轉嗎？）不行，要中華路
    燈號是綠燈時才可以」、「（當時異議人的行車方向？）他
    由南往北，看到我們的車後，右轉成西向東。最後中華東街
    時，他才停下」、「（如何攔截他？）他從我們車後方右轉
    ，就覺得他可疑，我就倒車迴轉，尾隨他的車到中華東街」
    、「（就異議人稱其為配合攔檢，所以只好紅燈右轉，有何
    意見？）證人答他其實可以停在靠左方檳榔攤前面，就是我
    繪三角形處」、「（那邊可以停車？）檳榔攤前面，未繪禁
    止停車線，前面有空地，故也不會擋到後面的車輛」等語綦
    詳（見本院99年11月16日訊問筆錄），並有證人庭呈之現場
    圖、照片8 張以資佐證。
(三)、再據證人張安凡提出本件違規蒐證錄音之譯文，異議人與警
    員之對話內容略以：「（警員：賴憲忠先生你知道你剛剛已
    經逆向行駛，也紅燈迴轉你知道嗎？）我知道。（點頭…）
    （警員：你為什麼要逆向行駛？警方攔檢你也不停車？）因
    為我看見你們一時緊張，所以…。（警員：車主是你本人嗎
    ？）是的。（警員：賴先生，如果你剛剛靠左邊路肩停車，
    讓巡邏車通過，我們也可以向你以誡方式代替告發，但是你
    卻不停車，仍加速行駛並從巡邏車後方迴轉進入巷子，我們
    才會回頭來攔檢你。）我知道我逆向行駛不對，但是我剛剛
    也告訴員警說，我的犯意是想要去買檳榔，當時對向車道沒
    有車，而且是紅燈，所以我想說切過去買檳榔。」等語（見
    本院卷第38至39頁）。由上開現場錄音內容觀之，異議人於
    舉發當時並未否認逆向行駛及闖紅燈之事實，核與證人前開
    證述異議人逆向行駛、闖紅燈之過程、事後反應等情節大致
    相符，益徵證人張安凡於本院訊問時之證述，應非虛妄。且
    衡諸證人張安凡係依法執行公務之人員，經到庭具結，證述
    其攔停舉發經過，對異議人跨越雙黃線駛入來車道及闖紅燈
    之舉發過程的證述，連續而完整，顯見證人對舉發當時之記
    憶深刻，而依卷內證據資料並無任何積極證據足以證明證人
    上開證詞係屬虛偽，亦無足以令人顯信證人證述為不可採之
    品性證據或前科證據存在，本院自不得僅以證人為本件掣單
    告發異議人之員警而全盤抹煞其在訴訟上所具有之證人資格
    及其證言之證明力，故其證言應堪採信。
(四)、異議人雖以前詞置辯，惟鑑於交通違規事實往往驟然而現、
    稍縱即逝，若硬性要求舉發員警不分違規情節，一律必須預
    留證據，俾便事後提出供法院審酌，除有現實技術可行性之
    困難外，勢將大幅提高交通管理之行政成本，並嚴重削弱道
    路交通管理之行政效能，此絕非立法者制定道路交通管理法
    規之本意。是舉發單位雖未能提出異議人違規照片或攝影畫
    面供異議人檢視，然當場舉發交通違規並不以攝影或照相存
    證為其要件，亦不以舉發錄影或照片為唯一之證明方法，若
    舉發員警係親眼見聞違規經過，並經以證人之身分具結後為
    證述，此證人證詞仍不失為證明方法之一種。本件既經證人
    張安凡到庭具結，證述其攔停舉發經過，確認異議人確有駕
    車跨越雙黃線駛入來車道及行經有燈光號誌管制之交岔路口
    闖紅燈之違規事實，則其所為證言應屬可信，業如前述。
(五)、另交通警員掣單舉發違反道路交通管理處罰條例所列之違規
    事實，本質上為行政處分，係公務員基於職務上權力，依法
    就特定之具體事件所為具公法上效果之單方行政行為，基於
    公務員為公法上行為具有公信力之原則，該行政處分當可被
    推定為有效。本院衡酌證人張安凡雖非在交岔路口旁予以攔
    停舉發，然渠親眼看到異議人沿中華路逆向行駛後，立即鳴
    警報器，並駕車追趕至中華東街472 號前處，始將其攔停舉
    發。復參酌本件舉發違規時間係在上午7 時15分許，天候良
    好，日間光線尚屬明亮之際等情，顯示證人應無誤判燈號及
    誤認車輛之虞。再者，本件既查無任何證據足資證明執勤員
    警有何捏造事實違法取締之不法情事，異議人亦未就執勤員
    警之舉發如何有誤，提出相關證據以供本院調查，則執勤員
    警本其維護交通秩序、安全職責所為之舉發，自應受到合法
    、正確之推定，異議人所為之指摘，經核並無依據。據此，
    異議人有於上述時、地駕車跨越雙黃線駛入來車道及行經有
    燈光號誌管制之交岔路口闖紅燈行為，且經合法舉發一事堪
    予認定，本件事證明確，應依法論科。
五、綜上所述，異議人確有前揭駕車跨越雙黃線駛入來車道及行
    經有燈光號誌管制之交岔路口闖紅燈之違規事實，原處分機
    關依道路交通管理處罰條例第45條第3 款、第53條第1 項、
    第63條第1 項第1 款、第3 款規定及違反道路交通管理事件
    統一裁罰基準表，裁處異議人罰鍰3,600 元、記違規點數4
    點，核無違法或不當之情事，聲明異議意旨僅執前詞，任意
    指摘原處分，並無理由，應予駁回。
六、據上論斷，應依道路交通管理處罰條例第87條第2 項，道路
    交通案件處理辦法第19條規定，裁定如主文。
中    華    民    國    99    年    11    月    23    日
                  交通法庭  法  官  周靜妮
以上正本證明與原本無異。
如不服本裁定應於送達後5 日內向本院提出抗告狀。
                            書記官  巫  穎
中    華    民    國    99    年    11    月    23    日

司法院資訊處製作；財團法人民間司法改革基金會備份。
